最高法院刑事判決　　　　　　九十四年度台上字第五０二四號
　　上　訴　人　甲○○
 　　　　　　　　　　　 13.
上列上訴人因違反毒品危害防制條例案件，不服臺灣高等法院中
華民國九十四年七月十二日第二審判決（九十四年度上訴字第一
五六七號，起訴案號：臺灣士林地方法院檢察署九十二年度偵字
第一０六九０號），提起上訴，本院判決如下：
    主  文
原判決撤銷，發回臺灣高等法院。
    理  由
本件原判決認定上訴人甲○○於民國八十二年間，曾因違反肅清
煙毒條例案件，經臺灣士林地方法院判處有期徒刑四年四月，於
八十八年八月三日執行完畢；九十一年間，又因施用毒品案件，
經臺灣臺北地方法院裁定送強制戒治，仍不知悛悔。復自九十二
年五月間起，先後數次在臺北市○○○路圓環附近，向一名姓名
不詳、綽號「大頭」之成年男子，以新台幣（下同）三千元之代
價購入第一級毒品海洛因約十五小包，或以三千五百元購買十二
包海洛因或以每包四百元一次購買一、二十包，除部分供己施用
外，另意圖營利，基於概括犯意，於九十二年五月間至同年七月
間，在臺北市信義區永吉公園、臺北市○○區○○路天橋下或便
利商店、臺北市○○路光復南路口、臺北市○○○路八十一巷十
三號一樓等地，以每一小包一千元之價格，連續販賣第一級毒品
海洛因予許永明十次，其中九次一小包，一次二小包。於九十二
年七月二十一日晚十一時五十分許，為警持搜索票至上訴人臺北
市○○區○○路三八０巷四弄二之一號四樓租住處搜索，於其上
衣口袋內搜出第一級毒品海洛因七小包（合計淨重零點四六公克
，包裝重零點五三公克）、皮夾內搜出第一級毒品海洛因二小包
（合計淨重零點一一公克，包裝重零點二一公克）扣案等情。因
將第一審科刑判決撤銷，依刑法第五十九條酌減其刑後，改判仍
論處上訴人連續販賣第一級毒品累犯罪刑（處有期徒刑七年六月
），固非無見。
惟查：（一）除刑事訴訟法有特別規定外，已受請求之事項未予
判決者，其判決當然違背法令，為該法第三百七十九條第十二款
所明定。又毒品危害防制條例規定之販賣毒品罪，並不以販入之
後復行賣出為構成要件，祇須以營利為目的將毒品販入或賣出，
有一於此，其犯罪即經完成。依起訴書犯罪事實欄之記載，檢察
官既已起訴上訴人基於販賣牟利之概括犯意，自九十二年五月間
起，在臺北市○○○路圓環附近，向一姓名不詳、年約四十歲、
綽號「大頭」之男子，每次以三千元之代價購入第一級毒品海洛
因十五包，前後多達三十次以上之事實。則上訴人意圖營利向「
大頭」販入前開海洛因時，其販賣第一級毒品海洛因之犯罪，即
經完成。原判決事實既認定上訴人係販入後始意圖營利將購入之
海洛因毒品轉售予許永明十次，則上訴人被訴意圖牟利連續向「
大頭」販入海洛因毒品三十次以上之事實，是否亦構成販賣第一
級毒品罪，原判決未予裁判，顯有已受請求之事項未予判決之違
法。（二）有罪之判決書，對被告有利之證據不採納者，應說明
其理由，為刑事訴訟法第三百十條第二款所明定。故有罪判決書
對於被告有利之證據，如不加採納，必須說明其不予採納之理由
，否則即難謂無判決不備理由之違誤。依原判決理由說明，係採
納證人許永明於警詢及偵審中之證述，作為判決之基礎。惟證人
林宗興於第一審證稱：「甲○○是我朋友，他沒有叫我如何講，
我跟他說，這種事我又不知道，為何叫我出來作證，我只知道他
跟許永明買賣帳戶的事情，發生口角」、「（問：是否知道許永
明跟誰買海洛因﹖）我不知道」、「（問：對許永明在本院審理
時，說在你家認識甲○○，他會跟甲○○買毒品，也是你說的，
有何意見﹖）事情不是這樣，我不知道他為何這樣說，當時我腳
斷了，許永明、甲○○都來我家看我，所以曾經見過面，我沒有
跟許永明講可以跟甲○○買毒品」（見第一審卷第一八八頁），
如若屬實，即足以印證原判決採為判決基礎之許永明證稱：「認
識被告（指上訴人），但並不算是朋友，是九十二年四、五月間
在朋友林宗興家裡，經介紹而認識的，被告當場說那裡有毒品，
如果需要的話，可以打電話給被告」，並非事實。則林宗興前開
證言，自屬有利於上訴人之證據，原判決未說明不予採納之理由
，自屬理由不備。（三）當事人在審判期日前，或審判期日，聲
請調查之證據，如法院未予調查，又未認其無調查之必要，以裁
定駁回之，或於判決理由內予以說明，其所踐行之訴訟程序，自
難謂非違法。上訴人於原審審理期日聲請對伊及許永明測謊，以
辨明究係伊抑或許永明所供不實（見原審卷第六一頁），原判決
就此未予調查，復未認其無調查之必要，以裁定駁回，或於判決
內說明無調查必要之理由，此部分踐行之訴訟程序，自屬於法有
違。（四）有罪判決書之事實一欄，為判斷其適用法令當否之準
據，法院應將依職權認定與論罪科刑有關之事實，詳實記載，然
後於理由內逐一說明其憑以認定之證據，並使事實認定與理由說
明，互相適合，方為合法。倘事實認定與理由說明，不相一致，
或事實與理由欄內之記載，前後不符，按諸刑事訴訟法第三百七
十九條第十四款後段規定，均屬判決理由矛盾之當然違背法令。
原判決事實係認定上訴人意圖營利並基於概括之犯意，於九十二
年五月間至同年七月間，以每一小包一千元之代價，連續販賣第
一級毒品海洛因予許永明十次，此與理由內援引作為判決基礎之
許永明於偵查中供稱：「約九十二年七、八月開始向他購買，約
好在內湖區○○路附近天橋下，由他拿過來，有時拿到我住處，
約買過十幾次，一次買一千或二千元，約零點一公克的海洛因」
，顯非一致，而有判決理由矛盾之違法。以上各點，上訴意旨雖
未指及，惟均屬本院得依職權調查之事項，應認原判決有撤銷發
回更審之原因。又原判決敘明不另為無罪諭知（即原判決四）部
分，基於審判不可分原則，應併予發回。
據上論結，應依刑事訴訟法第三百九十七條、第四百零一條，判
決如主文。
中　　華　　民　　國　九十四　年　　九　　月　　九　　日
                      最高法院刑事第一庭
                          審判長法官  施　文　仁
                                法官  林　永　茂
                                法官  蕭　仰　歸
                                法官  林　茂　雄
                                法官  林　立　華
      本件正本證明與原本無異
                                      書  記  官
中　　華　　民　　國　九十四　年　　九　　月　 十五 　日
                                                      Ｙ
